【裁判字號】    92,交抗,121
【裁判日期】    920214
【裁判案由】    聲明異議
【裁判全文】
臺灣高等法院臺中分院刑事裁定             民國九十二年度交抗字第一二一號
    抗  告  人
    即受處分人  甲○○  男  二.
右抗告人因違反道路交通管理處罰條例案件，不服臺灣彰化地方法院中華民國九十一
年十二月二十七日裁定（民國九十一年度交聲字第二五０號），提起抗告，本院裁定
如左：
      主  文
抗告駁回。
      理  由
一、原裁定意旨略以：按汽車行駛高速公路，其車道之使用，除因交通事故及道路施
    工依臨時或可移動標誌指示或公路警察指揮外，應依設置之交通標誌、標線或號
    誌之規定，高速公路交通管制規則第八條第一項訂有明文。如汽車駕駛人駕駛汽
    車行駛於高速公路而不遵管制之規定者，處汽車駕駛人新臺幣（下同）三千元以
    上六千元以下罰鍰，並記違規點數一點，道路交通管理處罰條例第三十三條第一
    項及第六十三條第一項第一款有處罰規定。又按汽車駕駛人領有小型車駕駛執照
    而駕駛聯結車、大客車、大貨車者，汽車所有人即駕駛人各處四萬元以上八萬元
   以下罰鍰，並當場禁止該汽車駕駛人繼續駕駛及扣留其車輛牌照，道路交通管理
    處罰條例第二十一條之一第一項第三款亦有明文規定。本件受處分人甲○○異議
    意旨略以：受處分人所持「中華民國國軍汽車駕駛人退役換照證明」為軍方退伍
    時所發給之駕駛資格證明，且在有效期限內，應以道路交通管理處罰條例第二十
    二條第三項，以軍用車駕駛執照駕駛非軍用車者處罰之，且依國軍編制內軍用車
    輛管理及處罰辦法第五條、道路交通安全規則第五十條規定，均無限制換照證明
    不得作為駕駛證明之用，且運輸署所發換照證明亦無註明不可作為駕駛證明，受
    處分人非蓄意為之，爰聲請撤銷原處分等語。然查本件受處分人於民國（下同）
    九十一年七月四日十七時五十七分，於國道一號二０六公里至二０四公里北向，
    持小型車駕駛執照駕駛大貨車經警舉發之事實，有內政部警政署國道公路警察局
    舉發違反道路交通管理事件通知單一件附卷可稽，受處分人並不爭執有前揭未依
    規定車道行駛之事實，且受處分人業於九十一年二月十七日退伍，有卷附中華民
    國國軍汽車駕駛人員退役換照證明影本一件附卷可證，自與持軍用車駕駛執照駕
    駛非軍用車之規定不符；又依國軍編制內軍用車輛管理及處罰辦法第五條第一項
    、第四項：「志願役軍官、士官持有軍用汽車駕駛執照者，得依國防部之規定，
    按持照車種及年資，於退伍時申請退役換照證明或准考證明」、「退伍軍官、士
    官、士兵接獲換照證明或准考證明後，應於退伍生效日起六個月內，至公路監理
    機關辦理換發民照或應考」之規定，及道路交通安全規則第五十條第一項、第二
    項：「汽車駕駛執照為駕駛汽車之許可憑證，由駕駛人向公路監理機關申請登記
    ，考驗及格後發給之」、「軍事專業駕駛人於退役後六個月內，得憑軍事運輸主
    管機關發給之軍事專業駕駛證明，換發同等車類之普通或職業駕駛執照」之規定
    ，軍事運輸主管機關所發給之換照證明，仍須持向公路監理機關辦理換發民照，
    本件受處分人於原審訊問時陳稱：伊自退伍後迄於前揭違規時間止，並未持該換
    照證明向公路監理機關辦理換發同等車類之駕駛執照（即普通大貨車駕駛執照）
    等情，是其於前開違規時間仍未持有相當之普通大貨車執照，惟其已持有普通小
    型車之駕駛執照，有駕駛執照影本一件附卷可證，自屬汽車駕駛人領有小型車駕
    駛執照而駕駛大貨車者，從而原處分機關援引首揭規定所為之處分，於法尚無不
    合，本件異議為無理由，應予駁回云云。
二、抗告意旨略以：抗告人即受處分人（下稱受處分人）甲○○因退伍後忙於求職及
    處理其祖父之喪葬事宜，而疏未向軍事運輸主管機關索發該軍事專業駕駛證明，
    非蓄意不換發民照，爰依法提起抗告云云。
三、原審以本件受處分人於退伍後六個月內，持普通小型車駕駛執照駕駛大貨車，經
    警舉發，有內政部警政署國道公路警察局舉發違反道路交通管理事件通知單、中
    華民國國軍汽車駕駛人員退役換照證明影本、甲○○之普通小型車駕駛執照影本
    各一份附卷可稽，且受處分人對前揭事實不爭執，而裁定駁回受處分人之異議，
    核無不當。本件事證已臻明確，受處分人仍執前詞指摘原裁定不當，為無理由，
    應予駁回。
四、據上論斷，應依道路交通案件處理辦法第二十六條、刑事訴訟法四百十二條，裁
    定如主文。
中        華        民        國  九 十 二  年     二     月    十四    日           日
                                  臺灣高等法院臺中分院刑事第九庭
                                        審判長法  官  吳  重  政
                                              法  官  康  應  龍
                                      法  官  趙  春  碧
右正本證明與原本無異。
不得再抗告。
                                              書記官  林  育  德
中        華        民        國  九 十 二  年     二     月    十四    日
                                                                        Ｋ
１


司法院資訊處製作；財團法人民間司法改革基金會備份。
